【裁判字號】    99,交抗,595
【裁判日期】    990226
【裁判案由】    違反道路交通管理處罰條例
【裁判全文】
臺灣高等法院交通事件裁定             99年度交抗字第595號
抗  告  人
即異議人    甲○○
上列抗告人因違反道路交通管理處罰條例案件，不服臺灣臺北地
方法院，中華民國98年12月31日所為裁定（98年度交聲字第3888
號），提起抗告，本院裁定如下：
    主  文
抗告駁回。
    理  由
一、原裁定意旨略以：異議人即受處分人甲○○於民國（下同）
    98年6月8日23時58分許，騎乘車號FYF-423號機車，行經台
    北市○○街一壽橋下附近，嗣經警攔檢令其接受酒精濃度測
    試檢定，惟異議人拒絕配合，經警依法掣單舉發拒絕接受酒
    精濃度測試之檢定之違規，爰依道路交通管理處罰條例第35
    條第4項前段之規定，裁罰新台幣（下同）6萬元，並當場移
    置保管其機車及吊銷駕駛執照，3年內禁考。原處分核無不
    合，異議人之異議為無理由，應予駁回等語。
二、抗告意旨略以：伊當時是在散步，替代役是在追查另一人，
    其未追到，嗣問伊機車是不是伊的，伊說是，其遂找同僚稱
    伊即是剛追之人。伊機車7點多即已停放，並未騎乘，替代
    役追人當時是10點多，伊又離車100公尺處散步，當天伊去
    伊妹妹那邊吃麻油雞湯，伊當時是吃完麻油雞去散步，準備
    要回家。另證人陳嘉正有在現場看到伊本人沒騎機車，在散
    步云云。
三、按汽車駕駛人，駕駛汽車拒絕接受酒精濃度測試之檢定者，
    處60,000元罰鍰，並當場移置保管該汽車及吊銷該駕駛執照
    ；又汽車駕駛人，曾依第35條第4項前段之規定吊銷駕駛執
    照者，3年內不得考領駕駛執照，道路交通管理處罰條例第
    35條第4項前段、第67條第2項前段分別定有明文。次按道路
    交通管理處罰條例第3條第8款規定，車輛指在道路上以原動
    機行駛之汽車（包括機器腳踏車）或以人力、獸力行駛之車
    輛，已明文規定該條例所稱之汽車，包括機器腳踏車在內。
四、經查：
（一）抗告人於98年6月8日23時58分許，騎乘車號FYF-423號機
      車，行經台北市○○街一壽橋下附近，嗣經警於北二高橋
      下附近攔檢令其接受酒精濃度測試檢定，抗告人拒絕配合
      ，經警依法掣單舉發拒絕接受酒精濃度測試之檢定之違規
      事實，有臺北市政府警察局舉發違反道路交通管理事件通
      知單在卷可稽（見原審卷第9頁）；並有證人即舉發本件
      違規之臺北市政府警察局文山第一分局木新派出所員警洪
      輝雄於原審證稱：「當天是我們酒測勤務，我們勤務會有
      三個人，當天是所長帶班，我跟吳祥賓一起執行，當天執
      勤是晚上十點到翌日一點。我是在老泉街一壽橋下（在現
      場位置圖A的位置），吳祥賓是我在現場位置圖標示B的位
      置，當時我在A的位置，面向寶高路，負責攔前向的來車
      ，我的主管張堅忍跟我背對背，他是攔反方向的來車，我
      在執勤過程中，我看到我的前方寶高路約一百公尺，寶高
      路是一個上下坡，我看到機車下坡時，機車騎士也看到我
      ，該機車騎士馬上就在B的位置迴轉，吳祥賓馬上發動機
      車追上去，約三分鐘後，我跟主管就收到吳祥賓請求我和
      主管去前面一點轉彎處（現場位置圖C的位置）支援他，
      我到C的位置時，看到吳祥賓拉著異議人，請異議人出示
      證件，但是異議人要走，我們就現場開始錄音錄影，然後
      吳祥賓有向主管報告他追異議人的經過，接著我們就告訴
      異議人權利，因為異議人身上有很濃的酒味，我們要求異
      議人出示證件，但異議人不願意，我們告訴異議人依照警
      察職權行使法，可以要求異議人出示證件，如果不出示證
      件，我們可以帶回警局查證，並在現場告訴異議人配合我
      們酒測，但是異議人都不願意配合，在現場C的位置前方
      約二十公尺處，停有異議人的機車，異議人機車就停在吳
      祥賓機車的旁邊，後來我們就將異議人帶回派出所，吳祥
      賓和另一個支援的同事留在現場看管機車，我們回派出所
      後，依異議人的機車車號，查機車車主，車主的姓名就是
      甲○○，我問異議人是否就是甲○○，異議人回答是，但
      異議人還是不願意出示證件，後來我們去調異議人的前科
      資料，前科上面有照片，與異議人是相符的，所以我們確
      認異議人就是甲○○，我們在派出所也有錄音錄影，請異
      議人配合我們酒測，但是異議人還是拒絕，所以我才開立
      這份罰單，之後就讓異議人離開。」（見原審卷第21 頁
      反面、第22頁）；證人吳祥賓於原審證稱；「當天我跟洪
      輝雄、所長執行酒測勤務，我是騎機車在現場位置圖標示
      B 的位置附近埋伏，看附近有無迴轉車輛，我機車先熄火
      人坐在機車上，準備隨時待命，當天我看到一個機車騎士
      從產業道路要右轉老泉街，但該機車騎士看到洪輝雄他們
      就迴轉，我就馬上發動車輛追上去，追到產業道路北二高
      橋下附近，看到該機車騎士在我前方二十公尺處在路邊停
      下來，並把安全帽脫下來，我就上前盤查（如現場位置圖
      E 的位置），我靠近該機車騎士時就聞到酒味，我問該機
      車騎士為何看到員警就迴轉，他說沒有，他就是停在那裡
      而已，我就請該機車騎士出示證件，讓我查驗身分，但該
      機車騎士拒絕出示證件，並一直往現場圖的箭頭方向走，
      我就拉住該機車騎士，但是該機車騎士還是一直走，我就
      用無線電請洪輝雄他們來支援，後來的情形就如同洪輝雄
      所述。我留在現場看管機車，等到我同事他們開攤販車來
      載機車回警局，我就跟著攤販車一起回去。機車先放在派
      出所，等開了拒絕酒測罰單之後，我們再進行扣車的程序
      ，再請保管廠的人把機車載回保管場，等異議人繳完前（
      註：錢）之後，才能領回。」、「（法官問）今日在庭的
      異議人是否是當天你所攔停的機車騎士？（答）是的。」
      、「（法官問）你確定你一直追隨機車騎士到他停車上前
      盤查，該機車騎士確為在場之甲○○？（答）是的，該機
      車騎士一直都沒有離開我的視線。」等語（見原審卷第22
      頁）。是核上開二證人所證內容，並參照現場圖所示情形
      觀之（見原審卷第8頁），就案發當時之取締經過證述詳
      確，核與上開卷附舉發通知單載有「拒簽收」之字樣相符
      ，且上開二證人與抗告人素不相識，彼此間無任何怨隙，
      衡情應無甘冒偽證罪責，設詞誣陷抗告人之理。另參酌該
      等證人係執勤員警，當時依法執行交通稽查勤務，衡情其
      對於現場情形、相關車輛動向，應有特別留意，且於原審
      訊問時，就其當時親眼目睹情節，到庭結證綦詳，亦查無
      證人所為證詞有顯著瑕疵之處，所為證述應屬可信。
（二）抗告人抗告意旨雖稱：伊當時是在散步，並未騎乘系爭機
      車云云，惟查，抗告人於為警攔查前有騎乘機車之事實，
      業如上述，應可認定，抗告人所辯，尚不可採。至抗告人
      另稱：證人陳嘉正有在現場看到伊沒騎機車云云，惟查，
      抗告人於取締當日係駕車自臺北縣新店市○○路往台北市
      文山區○○街行駛，見取締員警於老泉街一壽橋下執行路
      檢勤務，抗告人即迴轉往北二高橋下行駛，經執勤員警用
      機車尾隨，抗告人於北二高橋下附近將安全帽脫下及停放
      該部機車於路邊，員警始上前盤查攔檢，業據證人證述明
      確，已如前述，是縱證人陳嘉正於攔檢現場地點即產業道
      路北二高橋下附近看到抗告人未騎車，亦僅得認抗告人於
      欄檢現場未騎車，尚無法據以認定抗告人於違規地點即台
      北市○○街一壽橋下附近未騎乘機車，準此，抗告人所陳
      聲請傳喚證人陳嘉正乙節，核無必要，併予敘明。
五、綜上所述，原審認原處分機關依道路交通管理處罰條例第35
    條第4項前段及第67條第2項前段，裁處抗告人罰鍰新臺幣
    60,000元，吊銷駕駛執照，3年內禁考，於法無違，駁回異
    議之聲明，核無不合。本件抗告人之異議為無理由，應予駁
    回。
據上論結，應依道路交通案件處理辦法第26條，刑事訴訟法第41
2條，裁定如主文。
中    華    民    國    99    年    2     月    26    日
                  刑事第六庭審判長法  官  林明俊
                                  法  官  何信慶
                                  法  官  吳淑惠
以上正本證明與原本無異。
不得再抗告。
                                  書記官  陳雅加
中    華    民    國    99    年    3     月    1     日

司法院資訊處製作；財團法人民間司法改革基金會備份。
